臺北高等行政法院裁定
                                      99年度訴字第2217號
原      告　冉禎恥
被      告　銓敘部
代　表　人　張哲琛（部長）
訴訟代理人　廖志嘉（兼送達代收人）
          　周佩芳
            劉永慧
上列當事人間優惠存款事件，原告不服公務人員保障暨培訓委員
會中華民國99年10月26日99公審決字第325 號復審決定，提起行
政訴訟，本院裁定如下：
    主  文
原告之訴駁回。
訴訟費用由原告負擔。
    理  由
一、按當事人提起撤銷訴訟或課予義務訴訟，應先經合法訴願程
    序為前提，此觀行政訴訟法第4 條、第5 條之規定甚明。若
    未經合法訴願程序，遽行提起行政訴訟，屬不備起訴要件，
    應依同法第107 條第1 項第10款規定，以裁定駁回之。又按
    公務人員對於服務機關或人事主管機關所為之行政處分，認
    為違法或顯然不當，致損害其權利或利益者，其權益救濟應
    依公務人員保障法所定復審程序行之，由公務人員保障暨培
    訓委員會（下稱保訓會）審議決定；復審之提起，應自行政
    處分達到之次日起30日內為之；前項期間，以原處分機關收
    受復審書之日期為準；復審事件，提起復審逾法定期間者，
    應為不受理決定。分別為公務人員保障法第4 條、第25條第
    1 項前段、第30條第1 項、第2 項、第61條第1 項2 款所明
    定。從而，公務人員不服其服務機關或人事主管機關所為之
    行政處分，如於起訴前所先行提起之復審（相當於訴願程序
    ）已逾法定期間，即如同未經合法之訴願程序，進而提起之
    撤銷訴訟或課予義務訴訟均不備須經合法訴願程序之要件，
    行政法院自得依首揭之規定，以裁定駁回其訴。
二、本件原告原係內政部入出國及移民署（下稱移民署）科員，
    其99年3 月3 日自願退休案，經被告98年12月11日部退二字
    第0983137658號函（下稱原處分）核定，並於該函說明三備
    註(三)1.載以，其公教人員保險養老給付得辦理優惠存款之上
    限金額為新臺幣（下同）74萬9,467 元，並以「依退休公務
    人員公保養老給付金額優惠存款要點第3 點之1 規定養老給
    付得辦理優惠存款金額計算單」（下稱養老給付得辦理優惠
    存款金額計算單）為附件，詳列上開金額計算之說明與各細
    目。原告以99年5 月21日陳情書向被告部長陳情，請其協助
    了解原處分所核定公保養老給付得辦理優惠存款實際金額之
    計算過程及實際金額，被告爰以99年5 月27日部退二字第
    0993 211915 號函（下稱系爭函1 ）回復；原告又以99年6
    月14日書信致臺灣銀行股份有限公司桃園分行，詢問請領月
    退休金之公務人員，辦有公保養老給付優惠存款者，如亡故
    ，配偶是否可以繼續享有「公保優存」之疑義，經該行以99
    年6 月21日桃園營字第09950015841 號函（下稱系爭函2 ）
    回復；另移民署以99年7 至12月月退休金通知單（下稱系爭
    函3 ），通知原告99年7 至12月之月退休金發放金額。原告
    不服原處分與系爭函1 、2 、3 ，提起復審，經保訓會以系
    爭函1、2、3 非行政處分，原處分則因逾30日提起復審之法
    定期限，均於法未合，而為不受理決定。原告對於復審決定
    關於原處分部分，猶有未服，遂提起本件行政訴訟，並聲明
    求為判決：(一)復審決定撤銷。(二)原處分附件「養老給付得辦
    理優惠存款金額計算單」中關於「1/ 12 年終慰問金」與「
    公保優惠存款利息」部分，被告應作成依照原告原在職退休
    薪資百分比核算月退休俸的行政處分。
三、查本件原告係於98年12月17日收受原處分，有移民署轉發銓
    敘部函簽收表附復審卷可稽（見復審卷第45頁），原告於其
    所提復審書內亦明確記載係於該日收受原處分（同上卷第30
    頁），且原處分已載明如對退休審定結果及公保養老給付得
    辦理優惠存款金額之核定，如有不服，得於收受該函之次日
    起30日內繕具復審書經由被告向保訓會提起復審，是以核計
    原告提起復審之30日法定期間，應自98年12月18日起算。又
    因原告住居所位於桃園縣，依公務人員保障法第32條第1 項
    前段及復審扣除在途期間辦法第2 條規定，有3 日之在途期
    間可資扣除，故原告提起復審之期間，計至99年1 月19日屆
    滿。原告遲至99年7 月28日始提起復審，有被告總收文條戳
    可稽（見原處分卷第9 頁），顯已逾30日提起復審之法定期
    間。
四、原告雖稱其雖在98年12月17日收受原處分，然直至99年7 月
    8 日收到該年度下半年退休金發放通知單，才知有短缺的情
    形，因其退休在前，退休金發放單發放在後，致遲誤復審期
    間，自不可歸責原告，且依公務人員保障法第31條第1 項規
    定，遲誤期間未逾1 年，仍可提起復審云云。惟查，提起復
    審應於30日內為之，乃公務人員保障法第30條第1 項所明定
    ，原告自應於法定期限內提起，且原處分所附附件「養老給
    付得辦理優惠存款金額計算單」，其內詳列優惠存款金額計
    算之說明與各細目，原告於收受原處分（含附件）後，即可
    知悉被告究係如何核定公保養老給付得辦理優惠存款金額，
    並判斷被告核定是否有誤，是原告稱其係於99年7 月8 日收
    退休金通知單始知有短缺情形云云，且以此作為不可歸責之
    依據，自非可採。至公務人員保障法第31條第1 項規定：「
    復審人因天災或其他不應歸責於己之事由，致遲誤前條之復
    審期間者，於其原因消滅後10日內，得以書面敘明理由向保
    訓會申請回復原狀，但遲誤期間已逾1 年者，不得為之。」
    ，乃係關於遲誤復審期間申請回復原狀之規定，且依同條第
    2 項規定，該回復原狀申請應與補行之復審行為同時為之。
    而遍查本件復審卷，並無原告向保訓會申請回復原狀或保訓
    會准其回復原狀申請之相關資料，且原告遲誤復審期間亦非
    因不可歸責之事由所致，復如前述，原告引據公務人員保障
    法第31條第1 項規定，主張其遲誤期間未逾1 年，仍可提起
    復審云云，顯係誤解該條規定，並不足採。末以，本件原告
    係就原處分關於養老給付金額得辦理優惠存款部分不服，與
    原告前就原處分說明三備註(四)即關於被告依公務人員退休法
    第16條之1 第7 項及第8 項規定不予核給補償金部分不服（
    此部分由本院另以99年度簡字第701 號案件審理），二者所
    提復審範圍並不相同，復審提起之時間亦有先後之別，非屬
    同一事件，除已據原告陳明在卷外，並經本院調取本院99
    年度簡字第701 號案卷核閱無誤，故本件復審有無逾期，自
    應以原告針對原處分關於養老給付金額得辦理優惠存款部分
    表示不服，所提具之復審書於99年7 月28日送達被告之日期
    以為計算，與前案所提復審無涉，併此敘明。
五、綜上，原告所提復審已逾30日之法定期間，復審決定不予受
    理，並無不合，原告循序提起本件行政訴訟，顯非合法，應
    予駁回。爰依行政訴訟法第107 條第1 項第10款、第104 條
    、民事訴訟法第95條、第78條，裁定如主文。
中　　華　　民　　國　　100　 年　　2　　 月　　16　　日
　　　　　　　　　　臺北高等行政法院第五庭
                          　　審判長法  官　黃　清　光
                             　　　 法  官　李　維　心
                            　 　　 法  官　程　怡　怡
上為正本係照原本作成。
如不服本裁定，應於送達後10日內向本院提出抗告狀（須按他造
人數附繕本）。
中　　華　　民　　國　　100　 年　　2　　 月　　16　　日
　　　　　　　　　　　　　　　　　　書記官　張　正　清